臺灣雲林地方法院刑事裁定　　　　　　 100年度偵聲字第97號
聲　請　人
即　被　告　黃澤光
選任辯護人　劉意律師
上列聲請人即被告因違反毒品危害防制條例案件（100 年度偵字
第3562號），於偵查中聲請具保停止羈押，本院裁定如下：
    主  文
聲請駁回。
    理  由
一、聲請意旨略以：聲請人即被告（下稱被告）黃澤光業已坦承
    犯行，且供出毒品來源，願意配合檢警調查毒品上游，且願
    意接受法律裁判，而無逃亡之虞，亦無串證之必要，由本院
    並未禁止接見通信可知；依據毒品危害防制條例第17條第1
    、2 項減輕其刑之規定，被告日後刑度可能為有期徒刑3 年
    以下，刑度非重；被告之母親高齡80餘歲，被告希望能在母
    親有生之年盡孝道，爰聲請具保停止羈押等語。
二、按刑事訴訟法第101 條第1 項第3 款規定之羈押，係因被告
    所犯為死刑、無期徒刑或最輕本刑為5 年以上有期徒刑之罪
    者，其可預期判決之刑度既重，該被告為規避刑罰之執行而
    妨礙追訴、審判程序進行之可能性增加，國家刑罰權有難以
    實現之危險，該規定旨在確保訴訟程序順利進行，使國家刑
    罰權得以實現，以維持重大之社會秩序及增進重大之公共利
    益，其目的洵屬正當。又基於憲法保障人民身體自由之意旨
    ，被告犯上開條款之罪嫌疑重大者，仍應有相當理由認為其
    有逃亡、湮滅、偽造、變造證據或勾串共犯或證人等之虞，
    法院斟酌命該被告具保、責付或限制住居等侵害較小之手段
    ，均不足以確保追訴、審判或執行程序之順利進行，始符合
    該條款規定，非予羈押，顯難進行追訴、審判或執行之要件
    ，此際羈押乃為維持刑事司法權有效行使之最後必要手段，
    於此範圍內，尚未逾越憲法第23條規定之比例原則，符合司
    法院釋字第392 號、第653 號、第654 號解釋意旨，與憲法
    第8 條保障人民身體自由及第16條保障人民訴訟權之意旨，
    尚無違背（司法院大法官會議釋字第665 號解釋理由書參照
    ）。又按釋字第665 號解釋所稱「相當理由」，與刑事訴訟
    法第101 條第1 項第1 款、第2 款法文內之「有事實足認有
    ……之虞」尚屬有間，其條件當較寬鬆。良以重罪常伴有逃
    亡、串證、滅證之高度可能，係趨吉避凶、脫免刑責、不甘
    受罰之基本人性，倘一般正常之人，依其合理判斷，可認為
    該犯重罪嫌疑重大之人具有逃亡或滅證之相當或然率存在，
    即已該當「相當理由」之認定標準，不以達到充分可信或確
    定程度為必要。以量化為喻，若依客觀、正常之社會通念，
    認為其人已有超過百分之五十之逃亡、串證、滅證可能性者
    ，當可認具有相當理由認為其有逃亡、串證、滅證之虞（最
    高法院98年度臺抗字第668 號裁定意旨參照）。
三、本案被告前因違反毒品危害防制條例案件，由檢察官於偵查
    中聲請羈押，經本院訊問後，認其涉犯違反毒品危害防制條
    例第4 條第2 項之罪，犯罪嫌疑重大，尚有通信監察之其他
    證人未到案，更有被告所指向翁淑玲等人拿取物品，尚待調
    查，何況被告亦自承施用甲基安非他命，故認有事實足認有
    勾串證人之虞，且所犯為7 年以上有期徒刑之罪，又危害社
    會治安甚大，故有羈押之必要，應予羈押，並裁定自民國10
    0 年7 月11日起羈押2 個月。
四、聲請人雖以前詞聲請具保停止羈押，惟查：
  (一)被告前經訊問後，就販賣甲基安非他命予歐文明1 次、梁俊
    賢3 次、武福仁1 次部分，均供稱是幫忙調貨，沒有賺錢等
    語，否認販賣海洛因予高均勝2 次，而上開犯罪事實，業據
    證人歐文明、梁俊賢、武福仁、高均勝指述綦詳，並有扣案
    之門號0000000000號行動電話可查，復有相關通訊監察譯文
    在卷可稽，足認被告犯罪嫌疑重大。
  (二)被告聲請意旨認其願意配合檢警調查毒品上游，且願意接受
    法律裁判，而無串證之必要，惟經本院徵詢檢察官之意見，
    檢察官函覆稱：被告先於偵查中坦承部分犯行，復於檢察官
    聲請羈押後，法院訊問時翻異前詞，以替人調貨為辯，且本
    案尚有證人未到，有繼續為偵查之必要等語，有臺灣雲林地
    方法院檢察署100 年8 月2 日雲檢文忠100 偵3562字第2194
    4 號函1 份在卷可按，被告供述與證人結證所言既有不一，
    自己亦翻異其詞，其勾串證人於審判中翻異證言之可能性已
    然遽增；且被告涉犯2 次販賣第一級毒品及5 次販賣第二級
    毒品之犯行，均為法定最輕本刑7 年以上之重罪，又未坦承
    全部犯行，將來倘若經法院審判認定構成犯罪，所面臨之刑
    罰不低，堪認被告已有超過百分之五十之串證可能性，有相
    當理由足認其有勾串證人之虞，此不因本院前未裁定禁止接
    見通信而有不同。
  (三)再被告涉犯販賣第一、二級毒品之罪，危害社會治安甚鉅，
    權衡國家刑事司法權之有效行使、社會秩序及公共利益、被
    告人身自由之私益及防禦權受限制之程度，認對被告維持羈
    押處分尚屬適當、必要，合乎比例原則（前揭大法官會議解
    釋意旨參照）。本院參酌本案卷證資料、被告涉案之程度與
    檢察官之意見，認為被告縱能取具相當之保證金，亦無法確
    保後續偵查、審判、執行之進行，原羈押之原因及必要性仍
    然存在，現無從以具保或其他手段替代。至被告所述希對80
    歲母親盡孝道之事由，乃被告個人之情事，亦是每個遭羈押
    被告均可能面臨之問題，非得以具保停止羈押之理由；又被
    告是否有逃亡之虞，本非本院羈押被告之理由，是尚不足以
    影響本院就被告是否撤銷羈押或具保停止羈押之認定，均併
    此敘明。
  (四)綜上，本案羈押之理由及必要性並未因聲請人所主張之事由
    而消滅，從而，本院認為被告所請具保停止羈押均為無理由
    ，應予駁回。
五、依刑事訴訟法第220 條，裁定如主文。
中    華    民    國   100    年    8     月    5     日
                  刑事第三庭    法  官  陳雅琪
以上正本證明與原本無異。
如不服本裁定，應於裁定送達後5 日內向本院提出抗告狀（須附
繕本）。
                                書記官  顏錦清
中    華    民    國   100    年    8     月    5     日